【裁判字號】    92,上易,831
【裁判日期】    920623
【裁判案由】    賭博
【裁判全文】
臺灣高等法院高雄分院刑事判決                    九十二年度上易字第八三一號
    上  訴  人  臺灣高雄地方法院檢察署檢察官
    被      告  甲○○
右上訴人因被告賭博案件，不服臺灣高雄地方法院九十二年度簡上字第一五三號中華
民國九十二年四月二十三日第一審判決（起訴案號：臺灣高雄地方法院檢察署九十年
度偵字第一三七二八號），提起上訴，本院判決如左：
      主  文
上訴駁回。
      理  由
一按地方法院簡易庭對被告為簡易判決處刑後，經提起上訴，而地方法院合議庭未為
  科刑判決之諭知者，依同法第四百五十五條之一第三項準用第三百六十九條第二項
  之規定意旨，應由該地方法院合議庭撤銷簡易庭之判決，改依第一審通常程序審判
  。其所為判決，應屬於「第一審判決」，檢察官仍得依通常上訴程序上訴於管轄第
  二審之高等法院，最高法院九十一年度台非字第二一號判決足稽參照，合先敘明。
二本件聲請簡易判決處刑意旨略以：被告甲○○係設於高雄市○鎮區○○里○○路九
  三號「福銘商行」之負責人，基於共同常業賭博之犯意，自民國九十年六月十一日
  起至同年六月十五日止，在前開「福銘商行」內擺設「王牌」一台、「滿貫大亨」
  三台、「動物柏青樂」（吃角子老虎）二台，共六台賭博型電動遊戲機具，供不特
  定人賭博財物，並於同年六月十二日起僱用林妁嬨（另案審結）擔任為賭客開洗分
  及兌換現金之工作。其賭法為：凡參賭博者，每次以新臺幣（下同）十元到一百元
  視不同機台開啟電玩一分、五分等押注，如押中，賭客可得不等倍數之分數，並得
  以所嬴得之分數兌換現金；不中，則押注金歸電玩機具即被告甲○○所有，以此方
  式獲取利益，並以之為常業。九十年六月十五日晚上九時十五分許在上址為高雄市
  政府警察局前鎮分局查獲吳家益（另案審結）正在該處玩「動物柏青樂」機台後兌
  換現金。並扣得上開電動賭博機具及ＩＣ板六片及機具內起出賭資一千零五十元（
  被告甲○○涉嫌違反電子遊戲場業管理條例部分業經本院鳳山簡易庭於九十一年三
  月十三日以九十年鳳簡字第六八四號刑事簡易判決處拘役五十日，並於九十一年四
  月八日確定），因認被告甲○○涉犯刑法第二百六十七條之常業賭博罪嫌。
三按案件曾經判決確定者，應為免訴之判決，刑事訴訟法第三百零二條第一款定有明
  文。又此項規定關於實質上一罪或裁判上一罪，均有其適用，連續犯及牽連犯係裁
  判上一罪，其一部分犯罪事實曾經判決確定者，其效力當然及於全部，故檢察官復
  將其他部分重行起訴，亦應諭知免訴之判決，最高法院四十九年台非字第二Ｏ號判
  例足資參照。又按刑法第五十五條所謂之牽連犯，係指二個以上之行為有方法與結
  果之關係者而言，亦即必須以犯一罪之方法行為犯他罪，或以犯一罪之結果行為犯
  他罪，即足當之。被告未辦理電子遊戲場業營利事業登記，在其所經營之商行內擺
  設電子遊戲機台經營電子遊戲場業，此項作為行為該當應經辦理營利事業登記而不
  登記之誡命規範，自屬已違反電子遊戲場業管理條例第十五條之規定，符合同條例
  第二十二條規定之構成要件，應依該法條論科。換言之，單純不申辦營利事業登記
  之不作為並不構成罪責；該條例第二十二條所非難評價者係違背應作為（申辦登記
  ）而不作為（申辦登記），卻實施設置具賭博或妨害風化之設計及裝置之電子遊戲
  機之作為犯行，亦即處罰性質上仍屬作為犯之犯罪行為，無涉不作為犯刑罰問題。
  且被告以違反電子遊戲場業管理條例第十五條規定之方法，用以犯常業賭博罪，其
  所犯電子遊戲場業管理條例第二十二條之罪與刑法第二百六十七條之罪間有方法結
  果之牽連關係，應從一重之常業賭博罪處斷，最高法院九十年台非字第二七六號判
  例亦足資參照（經九十二年三月二十五日最高法院第五次刑事庭會議決議新增）。
三經查：本件被告甲○○前被訴係設在高雄市○鎮區○○里○○路九三號「福銘商行
  」之負責人，領有營利事業登記證號高市建二商字第一三三九三二二六號，其營業
  項目中之其他零售業，並未包含經營電子遊戲場業務，且禁止現場操作電動玩具機
  台一節，有該行高雄市政府營利事業登記證一紙在卷足憑（見警卷）。甲○○乃明
  知自己向高雄市政府申請之營利事業登記之營業項目並未包括電子遊藝場業務，竟
  違反電子遊戲場管理條例第十五條規定，自九十年五月中旬起於前址中擺設「王牌
  」一台、「滿貫大亨」三台、「動物柏青樂」（吃角子老虎）二台，共六台電子遊
  戲機，供不特定人投幣使用，於九十年六月十五日晚上九時十五分許在上址為高雄
  市政府警察局前鎮分局查獲案外人吳家益正在該處玩「動物柏青樂」機台，為警查
  獲，所為係違反電子遊戲場業管理條例第十五條規定，應依同條例第二十二條之規
  定處斷，業經臺灣高雄地方法院檢察署檢察官於九十年八月三十一日提起公訴，於
  九十年九月十三日繫屬原審法院，並於九十一年三月十三日以九十年度鳳簡字第六
  八四號刑事簡易判決判處拘役五十日，如科易罰金以三百元折算一日，並於九十一
  年四月八日確定在案，有臺灣高等法院被告全國前案紀錄表、九十年度鳳簡字第六
  八四號刑事簡易判決、臺灣高雄地方法院檢察署九十一年度執字第四八六九號執行
  傳票、九十一年七月十九日罰字第二五四七四六號自行收納款項統一收據等影本各
  一份在卷可佐（見原審卷第十頁至第十六頁、第三十頁）。而本件被告甲○○上開
  自九十年六月十一日起至同年六月十五日止，未依電子遊戲場業管理條例規定辦理
  營利事業登記，在前開「福銘商行」內擺設賭博型電動遊戲機具，供不特定人賭博
  財物之犯行，與前開違反電子遊戲場業管理條例第十五條、第二十二條規定之犯行
  ，乃係於同一時地，以違反電子遊戲場業管理條例第十五條規定之方法，達成犯常
  業賭博罪之結果，即其所犯電子遊戲場業管理條例第二十二條之罪與刑法第二百六
  十七條之罪間有方法結果之牽連關係，而為裁判上一罪之關係，自為前開原審法院
  九十年度鳳簡字第六八四號確定判決效力所及。
四綜上所述，被告甲○○九十年六月十一日至十五日間常業賭博犯行，應為既判力所
  及，原審為免訴之諭知並無不當。公訴人上訴意旨以原判決諭知免訴判決不當，乃
  無理由，應予駁回，並不經言詞辯論為之。
據上論斷，應依刑事訴訟法第三百六十八條、第三百七十二條，判決如主文。
中    華    民    國      九十二      年      六      月     二十三   日
                              臺灣高等法院高雄分院刑事第二庭
                                  審判長法官  林正雄
                                        法官  黃壽燕
                                        法官  謝靜雯
右正本證明與原本無異。
不得上訴。
                                  法院書記官  廖素珍
中    華    民    國      九十二      年      六      月     二十三   日


司法院資訊處製作；財團法人民間司法改革基金會備份。
